【裁判字號】    95,重訴,8
【裁判日期】    950511
【裁判案由】    毒品危害防制條例等
【裁判全文】
臺灣高雄地方法院刑事判決               95年度重訴字第8號
公  訴  人  臺灣高雄地方法院檢察署檢察官
被      告  甲○○
指定辯護人  本院公設辯護人  甘大空
上列被告因毒品危害防制條例案件，經檢察官提起公訴（94年度
偵字第23113 號），本院判決如下：
    主  文
甲○○共同運輸第一級毒品，累犯，處無期徒刑，褫奪公權終身
。扣案海洛因貳包（合計凈重貳佰貳拾柒點玖參公克，不含包裝
袋貳只）均收銷燬之；包裝袋貳只、內褲壹條均沒收。
    事  實
一、甲○○前於民國93年間，因妨害兵役案件，經本院以93年度
    簡字第4030號判處有期徒刑2 月確定，於94年1 月27日易科
    罰金執行完畢。詎仍不知悔改，明知海洛因屬毒品危害防制
    條例第2 條第2 項第1 款規定之第一級毒品，且為行政院公
    告禁止私運之管制進口物品，未經許可不得私運及運輸，竟
    與何尚琳、乙○○（均另經檢察官偵辦中）及某姓名年籍不
    詳之2 名成年男子（何尚琳友人），共同基於運輸第一級毒
    品海洛因及自大陸地區私運管制物品進口至臺灣地區之犯意
    聯絡，緣因甲○○之叔乙○○，邀約甲○○前往大陸地區遊
    玩，甲○○答應後，於94年10月5 日早上9 時45分，經由高
    雄小港機場搭機前往澳門，轉往大陸地區福建省福州市，投
    宿該地富麗華飯店，與乙○○相約在該處碰面後，乙○○於
    95年10月7 日帶同甲○○至大陸東莞地區，與友人何尚琳商
    討運輸毒品返台事宜，過程中，乙○○向甲○○詢及是否願
    執行攜帶毒品闖關工作，並允諾事成後將給付優渥報酬，甲
    ○○當場表示同意後，何尚琳即於95年10月9 日派人將海洛
    因毒品2 包（合計凈重227.93公克、空包裝重4.52公克、純
    度35.14 ﹪、純質凈重80.09 公克）攜至大陸地區○○○○
    ○街某飯店交予甲○○，並另指派兩姓名年籍不詳之成年男
    子陪同甲○○返台，以確保如甲○○順利入境後，其所攜帶
    之海洛因能交至台灣負責接應毒品之人手中，甲○○於收受
    海洛因後，將之藏放於身著內褲內，即於同日與該姓名年籍
    不詳之2 成年男子，出境大陸抵達澳門，並在澳門機場搭乘
    長榮航空公司編號BR826 號班機，夾藏私運上開海洛因入境
    高雄小港機場，並於同日晚上7 時40分許，在機場入境檢查
    時，為海巡署屏東機動查緝隊接獲線報，會同高雄關稅局人
    員當場查獲，扣得上開海洛因2 包及甲○○所有用以夾帶上
    開毒品入境之內褲1 件。
二、案經海巡署屏東機動查緝隊移請臺灣高雄地方法院檢察署檢
    察官偵查後起訴。
    理  由
壹、程序方面：
一、按被告以外之人於審判外之言詞或書面陳述，除法律有規定
    者外，不得作為證據，刑事訴訟法第159 條第1 項固定有明
    文。惟被告以外之人於審判外之陳述，雖不符前四條之規定
    ，而經當事人於審判程序同意作為證據，法院審酌該言詞陳
    述或書面陳述作成時之情況，認為適當者，亦得為證據。當
    事人、代理人或辯護人於法院調查證據時，知有第159 條第
    1 項不得為證據之情形，而未於言詞辯論終結前聲明異議者
    ，視為有前項之同意，亦經刑事訴訟法第159 條之5 亦規定
    甚明。經查：
  (一)本案卷附法務部調查局鑑定通知書（見94年度偵字第23113
    號卷第26頁）1 份，雖為被告以外之人於審判外所為之書面
    陳述，屬於傳聞證據，然此乃臺灣高雄地方法院檢察署檢察
    官於偵查中，依刑事訴訟法第208 條第1 項規定，囑託法務
    部調查局鑑定，該局依刑事訴訟法第208 條第1 項準用同法
    第206 條第1 項規定所出具之書面鑑定報告，屬刑事訴訟法
    第159 條第1 項「被告以外之人於審判外之言詞或書面陳述
    ，除法律有規定者外，不得作為證據」規定所稱「法律有規
    定者」之情形，應有證據能力。
  (二)海巡署南部地區巡防局屏東機動查緝隊搜索扣押筆錄、扣押
    物品目錄表各1 份、高雄關稅局扣押貨物、運輸工具收據及
    搜索筆錄（警卷第8-12頁、第24頁），雖均為被告以外之人
    於審判外之陳述，屬於傳聞證據，惟因被告於法院調查證據
    時，知有刑事訴訟法159 條第1 項不得為證據之情形，未於
    言詞辯論終結前聲明異議，應視為同意作為證據，本院復審
    酌上開文書之形式及取得之過程並無瑕疵、與待證事實具有
    關連性等情況，認為適當，應認依刑事訴訟法第159 條之5
    第2項 之規定，得為證據，而有證據能力。
二、再按，傳聞法則乃對於被告以外之人於審判外之言詞或書面
    陳述，亦即針對被告以外之人於審判外以言詞或書面所為之
    供述證據所為之規範。卷附被告遭查獲時，所攝其身藏海洛
    因毒品照片8 張（警卷第27-32 頁），乃以科學、機械之方
    式，對於當時狀況所為忠實且正確之記錄，性質上並非供述
    證據，自無刑事訴訟法第159 條第1 項規定之適用，附此敘
    明。
貳、實體部分：
一、訊據被告甲○○對其曾於前揭時間，自大陸地區攜帶海洛因
    入境高雄小港機場遭查獲之事實均坦承不諱，復有高雄關稅
    局扣押貨物、運輸工具收據及搜索筆錄、海巡署南部地區巡
    防局屏東機動查緝隊搜索扣押筆錄、扣押物品目錄表各1 份
    、被告遭查獲時所攝身藏海洛因毒品之相片8 張附卷可參，
    另扣案白粉2 包，經送請法務部調查局鑑定結果，認均含有
    海洛因毒品成分（合計凈重227.93公克、空包裝重4.52公克
    、純度35.14 ﹪、純質凈重80.09 公克），有該局94年12月
    14日調科壹字第220021778 號鑑定通知書1 紙存卷可參，足
    認扣案白粉即係海洛因毒品無訛，是被告上開自白核與事實
    相符，自可採為認定事實之依據。本件事證明確，被告於上
    揭時地，運輸海洛因入境之犯行，堪以認定。
二、查海洛因係屬毒品危害防制條例第2 條第2 項第1 款之第一
    級毒品，亦屬行政院依據懲治走私條例第2 條第4 項所頒訂
    「懲治走私條例公告管制物品項目及其數額」之公告甲項第
    4 款所列之管制進出口物品，不限其數額，均不得私運進出
    口；又自大陸地區私運物品進入臺灣地區，或自臺灣地區私
    運物品前往大陸地區者，以私運物品進口、出口論，適用懲
    治走私條例規定處斷，懲治走私條例第12條定有明文。是核
    被告所為，係犯毒品危害防制條例第4 條第1 項之運輸第一
    級毒品罪及懲治走私條例第12條、第2 條第1 項準私運管制
    物品進口罪。被告持有第一級毒品海洛因後，復進而運輸，
    其持有之低度行為應為運輸之高度行為所吸收，不另論其持
    有第一級毒品罪。被告與何尚琳、乙○○及2 名姓名年籍不
    詳之成年男子，就本件走私、運輸第一級毒品犯行，互有犯
    意之聯絡及行為之分擔，皆為共同正犯。被告以1 行為觸犯
    上開2 罪名，為想像競合犯，依刑法第55條之規定，應從較
    重之毒品危害防制條例第4 條第1 項運輸第一級毒品罪處斷
    。被告前於93年間，因妨害兵役案件，經本院以93年度簡字
    第4030號判處有期徒刑2 月確定，於94年1 月27日易科罰金
    執行完畢，有臺灣高等法院被告前案紀錄表、台灣高雄地方
    法院檢察署刑案資料查註紀錄表各1 紙在卷可稽，其於上開
    徒刑執行完畢後5 年內，再犯本件最重本刑為有期徒刑以上
    之罪，為累犯，應依刑法第47條之規定加重其刑（惟死刑、
    無期徒刑部分，依法不得加重）。爰審酌被告夾帶第一級毒
    品海洛因進口，數量高達227.93公克，如該數量龐大之毒品
    流入市面，將嚴重戕害社會治安及國民健康，足認犯罪情節
    甚重，至其犯後坦承犯行並供出同案共犯，態度雖稱良好，
    惟因其攜帶鉅量海洛因毒品闖關，係屬事先計劃謀議所為，
    本院衡諸被告犯罪動機、目的、手段及其智識能力等情判斷
    ，尚難認其所為僅屬一時失慮，從而，被告前揭犯罪之情狀
    ，並無存在特殊原因與環境，在客觀上足以引起一般同情，
    認為應予宣告法定最低度刑度尤嫌過重等一切情狀，量處如
    主文所示之刑，並依刑法第37條第1 項之規定，宣告褫奪公
    權終身，以示懲儆。又按毒品危害防制條例第17條規定，犯
    同條例第4 條第1 項之罪，供出毒品來源，因而破獲者，得
    減輕其刑，其立法意旨重在鼓勵具體供出其上游販毒者，俾
    使追查該毒梟前手及其上游毒品，以杜絕毒品之蔓延與氾濫
    ，倘僅供出共犯為何人，但尚未進而查獲毒梟前手或其上游
    毒品者，仍不得執此邀本條規定之寬減（最高法院90年度臺
    上字第16 39 號判決要旨參照）。查被告遭查獲後，雖供出
    毒品係由何尚琳交付，並另供出同案共犯乙○○等情，惟因
    員警嗣並未依被告所提線索，破獲毒品來源，核與毒品危害
    防制條例第17條規定得減輕其刑之構成要件未合，尚不得援
    引上開規定予以減刑，附此敘明。扣案白粉2 包，經送檢驗
    結果係第一級毒品海洛因（合計凈重227.93公克、純度
    35.14 ﹪、純質凈重80.09 公克）等情，已如上述，依毒品
    危害防制條例第18條第1 項前段之規定，不問屬於犯人與否
    ，宣告沒收銷燬之。至鑑驗耗用之海洛因既已滅失，自無庸
    宣告沒收銷燬。扣案第一級毒品海洛因之包裝袋（重4.52公
    克，業經鑑定機關分別與內裝之海洛因鑑析其重量，足見與
    扣案之海洛因並無不可析離之關係），為被告運輸毒品之包
    裝，且屬本案共犯何尚琳所有，另內褲1 件係被告所有並供
    此次夾藏毒品之用，為其於本院審理中所供承，均應依毒品
    危害防制條例第19條第1 項之規定，宣告沒收。
三、公訴意旨另以：被告運輸入境之上開海洛因毒品，係其於94
    年10月5 日晚上11時許，在大陸地區福州市閩江飯店附近某
    巷口，基於販入後再予販出牟利之販賣犯意，以新台幣（下
    同）35萬元價格，向某姓名年籍不詳男子販入後，再藏放於
    內褲運輸進入台灣，故其所為尚另犯毒品危害防制條例第4
    條第1 項販賣第一級毒品罪嫌。惟按犯罪事實應依證據認定
    之，無證據不得推定其犯罪事實；不能證明被告犯罪者，應
    諭知無罪之判決；又被告或共犯之自白，不得作為有罪判決
    之惟一證據，仍應調查其他必要之證據，以查其是否與事實
    相符。刑事訴訟法第154 條第2 項、第301 條第1 項、第15
    6 條第2 項分別定有明文。本件公訴人認被告涉嫌販賣第一
    級毒品，無非係以被告於警詢、偵查中之自白及扣案白粉經
    鑑定確為海洛因毒品等情，為其論罪之依據。惟查：被告固
    於警詢及偵查中自承：我從澳門轉機至福州，然後坐車至福
    州閩江飯店，於當晚11時左右，下樓買東西時，在巷口旁邊
    看到2 名不知名陌生大陸男女在交易海洛因，我等到大陸女
    子離開後，過去與大陸男子詢問是否還有海洛因，該男子回
    答說有，我即向他購買約9 萬人民幣之海洛因等語（見警詢
    卷第5 頁、偵查卷第9 頁），惟衡情毒品買賣乃非法行為，
    為恐遭人輕易察覺，通常應於隱密處所進行，且販毒者尚不
    致隨意將毒品售予街頭初次碰面之陌生人，足認被告所述其
    在巷口發現有人交易毒品，稍向該販毒者接觸即可購得數量
    如此龐大之毒品，尚與常情有違，參以被告後於審理中亦翻
    異前供改稱：其所運輸之毒品，實係乙○○帶其至廣東東莞
    ，向何尚琳拿的，之前說毒品是自己購買，係乙○○教其如
    此說的等語（見本院卷第88頁），則在被告嗣後改口否認曾
    販入毒品之情形下，本扣案毒品至多僅能證明被告曾由大陸
    地區夾帶毒品入境之事實而已，尚無法遽認被告是如何取得
    該毒品，顯見公訴人認被告涉嫌販賣第一級毒品，除警詢及
    偵查中之自白外，並無其他證據足以補強，揆諸前揭說明，
    自屬無法證明，本應對被告為無罪之諭知，惟因公訴人認被
    告此部分犯行，與前揭起訴並經判決有罪之部分，有牽連犯
    裁判上一罪之關係，本院爰不另為無罪之諭知。
據上論斷，應依刑事訴訟法第299 條第1 項前段，毒品危害防制
條例第4 條第1 項、第18條第1 項前段、第19條第1 項，懲治走
私條例第2 條第1 項、第12條，刑法第11條、第28條、第47條、
第55條、第37條第1 項，判決如主文。
中    華    民    國    95    年    5     月    11    日
                  刑事第十二庭  審判長法  官  施柏宏
                                      法  官  林書慧
                                      法  官  黃宗揚
以上正本證明與原本無異。
如不服本判決，應於收受送達後10日內向本院提出上訴書狀。
中    華    民    國    95    年    5     月    12    日
                                      書記官  王壹理
附錄本案論罪科刑法條全文：
毒品危害防制條例第四條第一項：
製造、運輸、販賣第一級毒品者，處死刑或無期徒刑；處無期徒
刑者，得併科新臺幣一千萬元以下罰金。
懲治走私條例第二條私運管制物品進口、出口逾公告數額者，處
七年以下有期徒刑，得併科新臺幣三百萬元以下罰金。
以犯前項之罪為常業者，處三年以上十年以下有期徒刑，得併科
新臺幣五百萬元以下罰金。
第一項之未遂犯罰之。
第一項所稱管制物品及其數額，由行政院公告之。


司法院資訊處製作；財團法人民間司法改革基金會備份。
